---
title: "Predikcija skupih nekretnina za izdavanje"
subtitle: "Naive Bayes klasifikacija sa optimizacijom praga odluke preko ROC krive"
author: "Bogdan Stojiljković"
date: "`r Sys.Date()`"
output:
  html_document:
    toc: true
    toc_float: true
    theme: flatly
    code_folding: show
---

```{r setup, include=FALSE}
knitr::opts_chunk$set(echo = TRUE, message = FALSE, warning = FALSE, fig.align = "center")
source(here::here("R", "utils.R"))
source(here::here("R", "01_data_cleaning.R"))
source(here::here("R", "02_eda.R"))
source(here::here("R", "03_modeling.R"))
```

## Uvod

Ovaj projekat je vežba klasifikacije na `rent.csv` skupu podataka
([Kaggle: House Rent Prediction Dataset](https://www.kaggle.com/datasets/iamsouravbanerjee/house-rent-prediction-dataset)) —
oglasi za izdavanje stanova u šest indijskih gradova. Cilj je binarna
klasifikacija: da li konkretna nekretnina, na osnovu svojih karakteristika
(grad, površina, broj soba i kupatila, opremljenost, preferirani zakupac,
tip kontakta), spada u gornjih 15% po ceni kirije na tom tržištu ("high
rent") ili ne.

Fokus projekta je metodološki — kompletan tok od čišćenja podataka, preko
Naive Bayes klasifikacije sa diskretizacijom numeričkih promenljivih, do
ROC analize i optimizacije praga odluke prema Youden-ovom kriterijumu.
Isti pristup (klasifikacija "premium" segmenta na osnovu strukturnih
karakteristika, bez oslanjanja na tačnu cenu) bi realno mogao poslužiti
platformi za izdavanje nekretnina za automatsko tagovanje oglasa ili kao
signal za proveru oglasa čija cena ne odgovara očekivanjima za date
karakteristike.

## Podaci i čišćenje

```{r load-clean}
data <- load_and_clean_rent_data(here::here("data", "rent.csv"))
str(data)
```

Originalni skup ima 4746 oglasa. Nakon uklanjanja redova sa nedostajućom
vrednošću `Rent` (koja se koristi za kreiranje izlazne promenljive, pa se
ne imputira), ostaje `r nrow(data)` opservacija. Izlazna promenljiva
`High_Rent` je definisana kao `yes` za kirije iznad 85. percentila:

```{r target-distribution}
table(data$High_Rent)
prop.table(table(data$High_Rent))
```

Klasa `yes` čini oko 15% podataka — ovo je namerno neuravnotežen problem, i
to je glavni razlog zašto se kasnije posebno razmatra prag odluke umesto
podrazumevanog 0.5.

Tri promenljive (`Posted.On`, `Floor`, `Area.Locality`) su uklonjene jer
imaju previše različitih vrednosti da bi bile korisne kao kategorički
prediktori (81, 480 i 2234 nivoa). Nedostajuće vrednosti za `City` (moda) i
`Size` (medijana, jer Shapiro-Wilk test odbacuje normalnost) su
imputirane.

## Eksplorativna analiza

Za svaku preostalu promenljivu proverena je da li postoji vidljiva razlika
u raspodeli između `high rent` i `low rent` nekretnina — to je i osnova za
odluku da se sve promenljive zadrže u modelu.

```{r eda, fig.width=7, fig.height=4.5}
plots <- generate_eda_plots(data)
save_eda_plots(plots, here::here("figures"))

plots$city
plots$size
plots$bhk
```

Grad je posebno izražen prediktor — dok u pet od šest gradova skupe
nekretnine čine ispod 12% oglasa, u Mumbaiju je taj udeo blizu 50%. Veća
površina i veći broj soba takođe jasno pomeraju verovatnoću ka "high
rent" klasi. (Ostali grafici — broj kupatila, opremljenost, preferirani
zakupac, tip kontakta — sačuvani su u `figures/` folderu.)

## Priprema za Naive Bayes

Naive Bayes u ovoj implementaciji tretira numeričke prediktore kao
kontinuirane (pod pretpostavkom normalne raspodele) ili kao diskretne
kategorije. Pošto `BHK`, `Size` i `Bathroom` nemaju normalnu raspodelu,
diskretizovane su na intervale jednake frekvencije (2, 5 i 2 intervala
redom — manji broj za `BHK`/`Bathroom` jer imaju malo različitih
celobrojnih vrednosti).

```{r split-prepare}
split <- split_train_test(data, p = 0.8, seed = 1010)
train <- prepare_for_naive_bayes(split$train)
test  <- prepare_for_naive_bayes(split$test)

str(train)
```

## Model i osnovna evaluacija

```{r train-model}
model <- train_naive_bayes(train)

pred_default <- predict_with_threshold(model, test, threshold = 0.5)
cm_default <- table(true = test$High_Rent, predicted = pred_default)
cm_default

metrics_default <- get_evaluation_metrics(cm_default)
round(metrics_default, 3)
```

Sa podrazumevanim pragom od 0.5, model ima visok **precision**
(`r round(metrics_default["Precision"], 3)`) ali osetno niži **recall**
(`r round(metrics_default["Recall"], 3)`) — kada model kaže da je
nekretnina skupa, gotovo uvek je u pravu, ali propušta znatan broj
stvarno skupih nekretnina jer je klasa manjinska.

## ROC kriva i optimizacija praga

```{r roc}
roc_obj <- compute_roc(model, test)
plot.roc(roc_obj, print.auc = TRUE, main = "ROC kriva - High_Rent klasifikacija")

auc_value <- as.numeric(roc_obj$auc)
```

AUC vrednost je `r round(auc_value, 3)`, što se smatra veoma dobrim
rezultatom (AUC > 0.9). To znači da model, nezavisno od izabranog praga,
vrlo dobro razdvaja skupe od jeftinijih nekretnina — pitanje je samo gde
postaviti granicu.

Youden-ov kriterijum bira prag koji maksimizuje zbir specificity i
sensitivity:

```{r threshold-tuning}
best_threshold <- find_youden_threshold(roc_obj)
best_threshold

pred_tuned <- predict_with_threshold(model, test, threshold = best_threshold)
cm_tuned <- table(true = test$High_Rent, predicted = pred_tuned)
cm_tuned

metrics_tuned <- get_evaluation_metrics(cm_tuned)
round(metrics_tuned, 3)
```

## Poređenje: podrazumevani vs. optimizovani prag

```{r comparison}
comparison <- data.frame(
  rbind(metrics_default, metrics_tuned),
  row.names = c("threshold = 0.5", paste0("threshold = ", round(best_threshold, 3)))
)
round(comparison, 3)
```

Ovo je i suština priče projekta: pomeranjem praga sa 0.5 na
`r round(best_threshold, 3)`, recall skače sa
`r round(metrics_default["Recall"]*100, 1)`% na
`r round(metrics_tuned["Recall"]*100, 1)`%, ali precision pada sa
`r round(metrics_default["Precision"]*100, 1)`% na
`r round(metrics_tuned["Precision"]*100, 1)`%. Koji prag je "bolji"
zavisi od primene:

- ako je cilj **ne propustiti nijedan potencijalno skup oglas** (npr. za
  ručnu proveru ili prioritetno oglašavanje), prag treba pomeriti ka
  nižim vrednostima — veći recall, manje precision;
- ako je cilj **filter u kome se korisniku pokazuje samo ono za šta smo
  sigurni da je premium segment**, podrazumevani prag je bolji izbor —
  veći precision.

## Zaključak i ograničenja

Model postiže visok AUC (`r round(auc_value, 3)`) i jasno pokazuje da
struktura nekretnine (pre svega grad, površina i broj soba) nosi dovoljno
informacije da se predvidi cenovni segment bez poznavanja tačne cene.
Prag od 85. percentila za definisanje "high rent" klase je izbor napravljen
za potrebe ove vežbe; u realnoj primeni bi verovatno bio prilagođen
poslovnom kontekstu (npr. po gradu posebno, s obzirom na to koliko se
tržišta gradova razlikuju). Takođe, model je treniran na podacima iz 2022.
godine za šest konkretnih gradova, pa se rezultati ne mogu generalizovati
van tog konteksta bez ponovnog treniranja.
